臺灣高雄地方法院民事判決
111年度雄小字第2797號
原      告  新光產物保險股份有限公司

法定代理人  吳昕紘  
訴訟代理人  楊昱宏  
複代理人    陳宥丞  
被      告  李純維  

上列當事人間請求損害賠償(交通)事件，本院民國111年11月15
日辯論終結，判決如下：
    主      文
被告應給付原告新臺幣壹萬壹仟捌佰柒拾元，及自民國一一一年
十月六日起至清償日止，按年息百分之五計算之利息。
原告其餘之訴駁回。
訴訟費用新臺幣壹仟元由被告負擔二分之一，餘由原告負擔。
本判決原告勝訴部分得假執行。但被告以新臺幣壹萬壹仟捌佰柒
拾元為原告預供擔保後，得免為假執行。
    事實及理由
一、原告主張：被告於民國111年2月17日8時57分許，騎乘車牌
    號碼000-000號普通輕型機車，行經高雄市苓雅區中正二路
    與和平一路口，因未注意兩車間隔，不慎撞擊原告承保訴外
    人李玹潁騎乘之車牌號碼000-0000號普通重型機車（下稱系
    爭車輛），系爭車輛因被告上開過失行為受有損害而送廠維
    修（下稱系爭事故），業由原告賠付新臺幣（下同）25,453
    元（含零件費用16,453元、工資費用9,000元），為此，爰
    依保險代位及侵權行為之法律關係請求被告給付上開修復費
    用等語。並聲明：被告應給付原告25,453元，及自起訴狀繕
    本送達翌日起至清償日止，按年息5%計算之利息。
二、被告則以：伊對系爭車輛修繕部分無意見，惟系爭事故原告
    應負較高過失責任，伊僅需負三成過失責任等語，資為抗辯
    ，並聲明：原告之訴駁回。
三、本院得心證之理由：
  ㈠按因故意或過失，不法侵害他人之權利者，負損害賠償責任
    ；汽車、機車或其他非依軌道行駛之動力車輛，在使用中加
    損害於他人者，駕駛人應賠償因此所受之損害；不法毀損他
    人之物者，被害人得請求賠償其物因毀損所減少之價額，民
    法第184條第1項前段、第191條之2及第196條定有明文。次
    按被保險人因保險人應負保險責任之損失發生，而對於第三
    人有損失賠償請求權者，保險人得於給付賠償金額後，代位
    行使被保險人對於第三人之請求權。但其所請求之數額，以
    不逾賠償金額為限，民法保險法第53條第1項分別定有明文
    。
  ㈡經查：原告主張之上揭事實，業據其提出行車執照、交通事
    故當事人登記聯單、初步分析研判表、估價單、車損照片、
    發票等件為證（見本院卷第13頁至33頁），並經本院依職權
    調閱高雄市政府警察局事故資料核閱屬實，足認原告主張被
    告未注意兩車間隔，致發生系爭事故，造成系爭車輛受有損
    害，應屬真實，堪認被告就系爭事故確有過失，揆諸前開規
    定，被告自應就其過失行為致系爭車輛之損害負賠償責任。
　㈢復按不法毀損他人之物者，被害人得請求賠償其物因毀損所
    減少之價額，民法第196條定有明文。再者，依民法第196條
    請求賠償物被毀損所減少之價額，得以修復費用為估定之標
    準，但以必要者為限（例如︰修理材料以新品換舊品，應予
    折舊），此有最高法院77年度第9次民事庭會議決議可資參
    照。又系爭車輛之修繕費，既以新品更換被毀損之舊零件，
    則原告以修繕費作為損害賠償之依據時，自應將零件折舊部
    分予以扣除始屬合理。本件原告主張系爭車輛修復費用25,4
    53元（含零件費用16,453元、工資費用9,000元），此有前
    開估價單及發票在卷可稽。依行政院所頒固定資產耐用年數
    表及固定資產折舊率表，機械腳踏車之耐用年數為3年，依
    平均法計算其折舊結果（即以固定資產成本減除殘價後之餘
    額，按固定資產耐用年數表規定之耐用年數平均分攤，計算
    折舊額），每年折舊率為3 分之1 ，並參酌營利事業所得稅
    查核準則第95條第6 項規定「 固定資產提列折舊採用定率
    遞減法者，以1 年為計算單位，其使用期間未滿1 年者，按
    實際使用之月數相當於全年之比例計算之，不滿1月者，以1
     月計」，系爭車輛自出廠日110年10月（見本院卷第13頁）
    ，迄本件車禍發生時即111年2月17日，已使用5月，則零件
    扣除折舊後之修復費用估定為14,739元【計算方式：1.殘價
    ＝取得成本÷( 耐用年數＋1)即16,453÷(3+1)≒4,113（小數點
    以下四捨五入）；2.折舊額 ＝(取得成本－殘價)×1/（耐用年
    數）×（使用年數）即(16,453－4,113) ×1/3×（0+5/12）≒1,
    714（小數點以下四捨五入）；3.扣除折舊後價值＝（新品取
    得成本－折舊額）即16,453－1,714＝14,739】，加計不必折舊
    之工資費用9,000元，合計系爭車輛之必要修繕費用為23,73
    9元（計算式：14,739元＋9,000元＝ 23,739元），逾此部分
    之主張，尚屬無據，不應准許。
　㈣末按損害之發生或擴大，被害人與有過失者，法院得減輕賠
    償金額或免除之，民法第217條第1項定有明文。查系爭事故
    之發生，除因被告上開過失所致外，另訴外人李玹潁行經該
    肇事路段時亦未減速慢行，若於事發前李玹潁減速慢行多加
    留意前方之車前狀況，應可避免系爭事故之發生，足認李玹
    潁就系爭事故之發生與有過失等節，應堪認定。而本院審酌
    兩造之上開過失，認兩造應各負肇事責任50%之過失責任為
    適當，自應依同法第217條第1項規定，減輕被告之賠償責任
    金額。準此，原告得向被告請求之金額為11,870元（計算式
    ：23,739元×50%＝11,870元，元以下四捨五入）。
四、綜上所述，原告依保險代位及侵權行為之法律關係，請求被
    告給付11,870元，及自起訴狀繕本送達被告翌日即111年10
    月6日（見本院卷第43頁送達證書）起至清償日止，按年息5
    %計算之利息，為有理由，應予准許，逾此部分，則無理由
    ，應予駁回。
五、本件依小額訴訟程序為被告敗訴之判決，依民事訴訟法第43
    6 條之20規定，依職權宣告假執行及被告預供擔保，得免為
    假執行。
六、本件兩造各為一部勝訴、一部敗訴，但因原告確有提起本件
    訴訟必要，是本院認應依民事訴訟法第79條規定，酌量情形
    由被告全部負擔。並依職權確定訴訟費用額如主文所示之金
    額。
中　　華　　民　　國　　111 　年　　11　　月　　30　　日
                    高雄簡易庭  法   官 張茹棻 
以上正本係照原本作成。
民事訴訟法第436 條之24第2 項：對於本判決之上訴，非以違背
法令為理由，不得為之。
如對本判決上訴，須於判決送達後20日內向本院提出上訴狀，並
須表明原判決所違背之法令及其具體內容與依訴訟資料可認為原
判決有違背法令之具體事實之上訴理由（均須按他造當事人之人
數附繕本）。
中　　華　　民　　國　　111 　年　　11　　月　　30　　日
                                書記官  黃振祐